臺灣高等法院刑事判決               100年度上訴字第1311號
上  訴  人
即  被  告  謝禎哲
選任辯護人  洪文浚律師
上列上訴人因被訴偽造文書等案件，不服臺灣臺北地方法院99年
度訴字第1745號，中華民國100年3月25日第一審判決（起訴案號
：臺灣臺北地方法院檢察署99年度偵緝字第1560號），提起上訴
，本院判決如下：
    主  文
上訴駁回。
    事  實
一、楊焱蘭於民國99年4月13日上午9時許，在其位於臺北市萬華
    區○○○路○段71號10樓之26住處，接獲真實姓名年籍不詳
    、自稱「榮民總醫院行政人員」之詐欺集團成年成員，來電
    佯稱有「張嘉明」之人利用其身分冒名申請醫療補助，旋有
    真實姓名年籍不詳、自稱「該醫院警衛」之詐騙集團成年成
    員於電話中向楊焱蘭諉稱「張嘉明」已逃離現場，將把電話
    轉接臺北市政府警察局刑事小隊長，復有另1名真實姓名年
    籍不詳、自稱「張定凱小隊長」之詐欺集團成年成員（下稱
    「張定凱」），於電話中向楊焱蘭佯稱其個人資料外洩情形
    嚴重，已經涉及刑案，嗣有真實姓名年籍不詳、自稱「黃立
    維檢察官」之詐欺集團成年成員接過電話，向楊焱蘭誆稱須
    立即交付新臺幣（下同）30萬元保證金釐清案情，始可免於
    羈押，致楊焱蘭誤信為真、陷於錯誤，遂依指示於同日上午
    12時54分許前往臺北市萬華區○○○路173號之華南銀行及
    昆明街77號之合作金庫銀行分別提領現金16萬元及3萬元，
    並在其上址住處將其中18萬元交付該詐欺集團派遣出面取款
    且真實姓名年籍不詳、自稱「李耀德」之詐欺集團成年成員
    （下稱「李耀德」），「李耀德」當場將附表一所示偽造之
    收據及卷宗封面交付楊焱蘭。該詐騙集團得手後，竟食髓知
    味，復於翌（14）日撥打電話聯繫楊焱蘭，佯稱其須再繳交
    20萬元監管之金額，將指派專員「陳志全」前來取款云云，
    楊焱蘭彼時已發覺有異，雖於電話中佯裝允諾付款，惟同時
    報警查辦。
二、謝禎哲與徐瑋志（業經原審以99年度訴字第922號判決處有
    期徒刑1年6月確定，下稱前案）分別加入前揭「張定凱」等
    人之詐欺集團，謝禎哲、徐瑋志與真實姓名年籍不詳綽號「
    海哥」之詐欺集團成年成員（下稱「海哥」）及其餘不詳之
    成年成員，共同基於意圖為自己不法之所有及基於冒充公務
    員行使職權、行使偽造公文書及行使偽造特種文書之犯意聯
    絡，由謝禎哲於99年4月16日，依詐欺集團指示駕駛伊兄謝
    禎高所有之車號3P-0830號自用小客車（下稱系爭車輛）參
    與向楊焱蘭取款行為；徐瑋志則依「海哥」指示出面取款。
    謝禎哲於同日10時許，駕駛系爭車輛至桃園縣66號東西向快
    速道路（下稱66號快速道路）旁搭載徐瑋志前往新北市林口
    區（改制前為臺北縣林口鄉）長庚醫院附近某處，等待真實
    姓名年籍均不詳之詐欺集團成年男子（下稱該男子）上車後
    ，該男子向徐瑋志要求交出照片1張，徐瑋志因未攜帶照片
    ，該男子遂將徐瑋志身分證上之照片剪下，當場貼在如附表
    二編號1號所示偽造之識別證上，偽造完成該識別證，旋將
    該識別證、如附表二編號2號所示偽造之收據及如附表二編
    號3號所示之行動電話交付徐瑋志，並指示徐瑋志於取款時
    ，出示該識別證及收據表明係臺灣臺北地方法院監管科專員
    「陳志全」，佯充公務員行使職權，謝禎哲明知上情，仍將
    該系爭車輛開往楊焱蘭上開住處前涵洞下停車格，推由徐瑋
    志下車後步行至楊焱蘭上開住處，向楊焱蘭出示該偽造之識
    別證及收據表示其係臺灣臺北地方法院監管科專員「陳志全
    」之際，徐瑋志旋為現場埋伏之警員當場逮捕而未能得逞，
    並扣得如附表二編號1、2、3號所示之物品，謝禎哲於系爭
    車輛上目擊徐瑋志遭逮捕情形，即見狀逃逸，然警方偵防車
    隨即尾隨系爭車輛，於系爭車輛停靠環河南路、桂林路口之
    紅燈之際，偵防車上負責指揮之警察胡毓統伺機接近系爭車
    輛副駕駛座，將副駕駛座車門開啟，一個箭步欲拔取駕駛座
    鑰匙時，謝禎哲驚覺後駕車逃逸，並遺留如附表二編號4、5
    號所示行動電話（即詐欺集團交付謝禎哲使用之物）在現場
    ，經警扣案後循線查悉上情。
三、案經楊焱蘭訴由臺北市政府警察局萬華分局報告臺灣臺北地
    方法院檢察署檢察官偵查起訴。
    理  由
壹、程序方面：
    按被告以外之人於審判外之言詞或書面陳述，除法律有規定
    者外，不得作為證據。又被告以外之人於審判外之陳述，雖
    不符合同法第159條之1至第159條之4之規定，但經當事人於
    審判程序同意作為證據，法院審酌該言詞陳述或書面陳述作
    成時之情況，認為適當者，亦得為證據；當事人、代理人或
    辯護人於法院調查證據時，知有第159條第1項不得為證據之
    情形，而未於言詞辯論終結前聲明異議者，視為有前項之同
    意。刑事訴訟法第159條第1項及第159條之5分別定有明文。
    本件檢察官、上訴人即被告謝禎哲及其選任辯護人，於言詞
    辯論終結前，就本件卷內被告以外之人於審判外之陳述（包
    括人證、書證），就證據能力部分，於本院審理時均未加爭
    執（僅爭執與事實不符，或辯稱與被告無關，本院卷第38頁
    反面至第40頁），經本院審酌該等證據之做成情況，核無違
    法取證或其他瑕疵，認均適為本案認定事實之依據，依刑事
    訴訟法第159條之5規定，均有證據能力。
貳、實體方面：
一、訊據被告固坦承於99年4月16日，以系爭車輛搭載真實姓名
    年籍不詳、綽號「皮皮」之成年友人（下稱「皮皮」），到
    臺北市萬華區○○○路○段71號附近向朋友借錢之情事，然
    矢口否認有何共同冒充公務員行使職權、行使偽造公文書、
    詐欺取財未遂犯行，辯稱：當天我有載「皮皮」去臺北跟朋
    友借錢，我們是在桃園縣平鎮市宋屋警察局斜對面的「網路
    E世界」認識的，我載他去借錢，他叫我在路旁等他，我把
    車停在類似公務停車的地方，所以我沒有看到他朋友，我不
    認識起訴書上所載「海哥」、徐瑋志等人，也沒有做過起訴
    書所載之行為云云。經查：
  (一)告訴人楊焱蘭於99年4月13日上午9時許，在上揭住處，接獲
    詐欺集團成員接續施用詐術訛騙等節，致告訴人誤信為真，
    遂依指示於同日上午12時54分許前往前述華南銀行及合作金
    庫銀行分別提領現金16萬元及3萬元，旋在其住處將其中18
    萬元交付「李耀德」，「李耀德」當場將附表一所示偽造之
    收據及卷宗封面交付告訴人（詳細過程如犯罪實事一所載）
    ，詐騙集團得手後，食髓知味，於翌（14）日電話聯繫告訴
    人，佯稱須再繳交20萬元監管金額，將指派「陳志全」前來
    領款云云，告訴人發覺有異，雖允諾付款，惟同時報警查辦
    。嗣於同月16日即有證人徐瑋志因受「海哥」指示前往出面
    取款，於出示附表二編號1號偽造識別證、附表二編號2號偽
    造收據，表明係臺灣臺北地方法院監管科專員「陳志全」之
    際，旋為現場埋伏之警員當場逮捕而未能得逞，並扣得附表
    二編號1、2、3號所示之物品，警方因鎖定當時在告訴人住
    處附近逗留、認有嫌疑之系爭車輛，前往盤查未果，扣得系
    爭車輛逃逸時遺留如附表二編號4、5號所示之NOKIA手機2支
    等情，業據告訴人指訴綦詳（99年度9706號偵查卷〈下稱偵
    卷〉第15至18頁），並經告訴人於原審審理時結證在卷（原
    審卷第77至78頁），且有臺北市政府警察局萬華分局扣押物
    品目錄表、如附表一編號1、2號之臺灣臺北地方法院地檢署
    政務科收據影本（其上載「提存物受取人姓名：楊焱蘭」、
    「提存物之名稱種類數量：新台幣：參拾萬元整」文句）、
    臺灣臺北地方法院檢察署政務科偵查卷宗封面影本、如附表
    二編號1、2號之偽造臺灣臺北地方法院監管科識別證、偽造
    之99年4月16日臺灣臺北地方法院地檢署政務科收據（其上
    載「提存物受取人姓名：楊焱蘭」、「提存物之名稱種類數
    量：新台幣：貳拾萬元整」文句）、告訴人華南商業銀行活
    期儲蓄存款存摺影本（帳號：000-00-000000-0）、合作金
    庫銀行西門分行活期儲蓄存款存摺影本（帳號：0000000000
    000）各1紙存卷可考（見偵卷第31、37至42頁），堪認告訴
    人確曾遭「李耀德」、徐瑋志等詐欺集團成員詐騙。
  (二)被告雖否認認識共同被告即證人徐瑋志，並否認有以系爭車
    輛搭載徐瑋志前往告訴人住處取款云云。惟查：
  1.徐瑋志就參與該詐欺集團，於99年4月16日以「陳志全」名
    義詐騙及向告訴人取款之過程，於警詢、偵查中供稱：我是
    99年4月15日看報紙後，打電話去應徵，參加該詐騙集團，
    當時「海哥」跟我約在66號快速道路下旁見面，隔天「海哥
    」同樣叫我到66 號快速道路，那裡會有1輛車來接我，我隔
    天早上10時許到達該處後，有1輛黑色三菱轎車來載我，一
    開始只有開車的跟我，先到林口長庚醫院附近等詐騙集團從
    大陸打來的電話，後來該車搭載一個年約20歲之年輕人，坐
    在副駕駛座，他問我有沒有帶照片，我說沒有，只有身分證
    ，他就把我身分證照片剪下，夾在識別證上，把身分證丟掉
    ，後來，他們要我在臺北市內不知名公園下車，那個年輕人
    給我證件、1張單子及行動電話，要我搭計程車到那張紙上
    的地址，差不多下午4時許，我到被害人住處要將電話、單
    子、證件拿給被害人看，還沒拿給她時，就在臺北市萬華區
    ○○○路1段71號前被警方查獲。當時警方逮捕我時，有發
    現有1部車號3P-0830號車輛（即系爭車輛）出現在現場，警
    方前往進行盤查時，該車警覺立即逃逸，現場留下NOKIA行
    動電話2支等語（偵卷第9至14、51至52頁）在卷，足認接應
    徐瑋志之車輛，為黑色三菱轎車。與被告所駕駛之系爭車輛
    ，為黑色三菱轎車（偵卷第47頁），不謀而合。
  2.證人徐瑋志就被告涉犯本案部分，於警詢、偵查時，指證警
    方調查之系爭車輛確為負載伊至臺北前往取款之車輛，當日
    駕駛系爭車輛之人為被告無疑（偵卷第9至14、23、51至52
    頁）。證人徐瑋志於偵查中並結證稱：偵緝卷內之謝禎哲照
    片，確實是那天載我去向被害人收款之人，我確定開車的人
    是他等語（99年度偵緝字第1560號卷〈下稱偵緝卷〉第36至
    37頁）；再於其後偵查庭中，經與被告對質後，再次確認被
    告確為伊被抓當天開車載伊去收錢的男子、伊沒有認錯人、
    沒有認錯長相、不用再與被告對看確認一次，與被告沒有仇
    怨，伊幹嘛陷害被告等語（偵緝卷第56至57頁）。衡以徐瑋
    志與被告疏無仇隙，無誣陷被告之動機及必要，且伊歷次指
    證情節，前後一致，無反覆情形，就接應車輛為黑色三菱轎
    車等，又與被告所駕系爭車輛悉相一致，可徵伊指證內容虛
    構可能性甚微，應堪信為真實。至徐瑋志於原審審理時證稱
    ：就本案有無打電話應徵參與詐欺集團，應徵聯絡內容不太
    記得，好像有約在66號快速道路，不記得離開66號快速道路
    後，有沒有再坐上其他交通工具離開那個地點等節，好像有
    在一個路旁之公園下車，再依手機內大陸撥打來的電話指示
    ，坐計程車到被抓的地點，很多地方均不復記憶，前面的部
    分我真的不記得了，我只記得後面被抓的那一段，因為我實
    在太緊張了；不過，我先前於警察局、檢察官面前作證內容
    ，應該是事實，沒有騙他們，我把我知道的跟他們講，先前
    在檢察官面前指認被告就是當天開車載我去收錢的男子，應
    該沒有錯，被告應該是載我去收錢的男子等語（原審卷第71
    至76頁），其嗣之證述雖無法明確指認在場被告即駕車載伊
    前往取款之人，惟審以本案案發迄其於原審作證時已將近1
    年，證人徐瑋志不復記憶案發所有細節，實屬常情，證人徐
    瑋志既言及先前警詢、偵查中所為陳述、指證，無虛妄情形
    ，而證人徐瑋志為警查獲迄至偵審之中計已指認被告3次，
    理應無誤認之虞，本院經審徐瑋志就接應其犯罪之車輛為黑
    色三菱轎車，與客觀系爭車輛之廠牌、顏色均相一致等情，
    因認證人徐瑋志先前於警詢、偵訊所為陳述，較伊於原審審
    理中已記憶模糊之證述情節為可採。從而，證人徐瑋志指證
    、確認被告為案發之日駕駛系爭車輛搭載證人徐瑋志前往告
    訴人住處取款之人之部分，應可認定。
  3.證人胡毓統（即案發時任臺北市政府警察局萬華分局武昌派
    出所所長，為緝捕本案詐欺集團之現場值勤指揮警員）於原
    審審理時具結證稱：案發前1、2天，有接到告訴人電話，我
    們有指導告訴人一些勤務工作，其後，詐欺集團於案發當日
    中午聯絡告訴人約定交款，我們即與告訴人約定她與詐騙集
    團約好的地點（即告訴人住處樓下）做勤務部署，當天派了
    差不多7、8個人，分2台偵防車在告訴人住處前後巷口，另
    外在該址樓下部署3名便衣警員。我本人在其中1台偵防車上
    ，當時路上的每台車我們都有在注意，無法肯定哪輛車是嫌
    犯的車子，但是系爭車輛有在告訴人住處那邊停停頓頓，沒
    有熄火，車上的人在觀察，所以我們才起疑，我們就派1台
    偵防車跟著系爭車輛，系爭車輛在環河南路、康定路（剛好
    是一個三角地帶），環河南路往士林的方向，往北之後，到
    了康定路之後右轉，右轉之後經過武昌街、峨嵋街到成都路
    中興橋下面迴轉繞了很多圈，我們偵防車也跟著繞了2圈後
    ，我目擊系爭車輛將取款之嫌犯即證人徐瑋志放下車，地點
    大概是環河南路即被害人住家左邊還是右邊的路邊，我不確
    定，隨後我們以無線電聯絡其他同仁鎖定、監控證人徐瑋志
    ，證人徐瑋志步行至告訴人住處後與告訴人聯絡，要求告訴
    人坐電梯下來，告訴人從電梯出來時，我們有安排1位同仁
    在該址1樓管理員處等候，告訴人出電梯還沒有出大門時，
    證人徐瑋志在大門騎樓外徘徊，其後趨前進入大廳，欲向告
    訴人取款時，我們同仁即與證人徐瑋志扭打，將證人徐瑋志
    壓制在地。至於系爭車輛放下徐瑋志後，馬上又繞了一圈，
    從與峨嵋街平行之成都路旁邊出來，將車子停在告訴人住家
    對面環快道路下涵洞的停車格（車頭朝裡面），我們偵防車
    跟過來時，停在系爭車輛對面路口監控，當我們同仁與證人
    徐瑋志扭打時，停在涵洞內接應之系爭車輛，有看到證人徐
    瑋志被壓制在地上情形，要把車子沿著環河南路往板橋方向
    開走，我們馬上開偵防車追過去，該車開到環河南路和桂林
    路之路口時，剛好紅燈，前面正好有1台計程車停在第1輛，
    系爭車輛是第2台，我們偵防車是第3台，偵防車靠近系爭車
    輛的時候，我、派出所另1位巡佐、1位女警，3個人下車，
    我往系爭車輛副駕駛座方向走過去；巡佐往駕駛座方向；女
    警跟在巡佐後面，我先打開副駕駛座車門，女警要開駕駛座
    後門，我一開車門就一個箭步撲過去把車鑰匙拔下來，但是
    沒有拔下來，車內嫌犯有看到我要拔鑰匙，他看到我上車的
    時候，就馬上往右切駛出，再往左邊大迴轉往中正區方向逃
    匿。我是第1個衝到副駕駛座的地方，巡佐、女警都尚未定
    位，當時副駕駛座坐著一個男生，車內好像有3個人，但是
    後座有沒有坐人我不確定，我有與正駕駛座的先生四目交接
    ，他是1位年輕、臉圓圓的男性，至於長相我不太記得，因
    為事發已經經過1年，1年來他的變化我不知道，在場之被告
    ，我不確定有無印象，因為案發已經過了1年。至於證人徐
    瑋志所說的計程車，我也沒有印象，我們只有針對三菱的車
    等語（原審卷第93至98頁）。審以證人胡毓統為案發當日值
    勤、跟監系爭車輛之員警，並在偵防車上親身指揮緝捕行動
    ，目擊系爭車輛涉案過程，印象鮮明，且證述內容鉅細靡遺
    ，所述具有相當可信性，堪信為真，故系爭車輛確係搭載徐
    瑋志至告訴人住處取款之車輛，應屬無疑。被告及其辯護人
    雖請求調查現場埋伏警員之姓名（本院卷第30頁）以證明徐
    瑋志係從計程車下車云云，惟查：徐瑋志已指認被告為接應
    其犯罪之人明確無訛，且現場查緝指揮胡毓統已結證其及所
    屬警員僅以三菱車為對象，均如前述，是即無贅為調查現場
    埋伏警員為何人之必要。
  4.至證人徐瑋志雖陳述係先乘坐系爭車輛至臺北市不知名公園
    ，其後換搭計程車至告訴人住處云云，就該部分事實與證人
    胡毓統證述有別。惟查，證人徐瑋志自承當日過程很多均不
    復記憶，被抓前面的部分都不太記得，只對後面被抓的那一
    段有印象，因為實在太緊張了等語（原審卷第72頁），反觀
    證人胡毓統證稱於偵防車內密切跟監系爭車輛，該車於繞行
    告訴人住處附近2圈後，目睹證人徐瑋志由該車下車，徒步
    前往告訴人住處等節鉅細靡遺，且其之證言係值勤時親身經
    歷情節，前後邏輯一貫，虛偽造假可能性至微，此部分之情
    節，應較證人徐瑋志證述為可信，況當時被告逃匿，其等為
    迴護被告，亦非不可能就該細微末節部分，預留伏筆，以利
    被告，是自不得僅以該迴護被告之些微不一致，即遽認證人
    徐瑋志於偵查時，明確具結稱被告即為接應其為本件犯行之
    人之證言（偵緝卷第36-37、56-57頁），並不可採。從而，
    證人徐瑋志係由系爭車輛下車後，即徒步前往告訴人住處取
    款之事實，亦堪認定。
  5.被告自承有於案發當日，由桃園駕駛系爭車輛至臺北，且亦
    供認曾有駕駛系爭車輛至林口長庚醫院附近及告訴人臺北市
    萬華區○○○路○段71號住處附近等情（原審卷第101頁背面
    至102頁、第103頁背面），此節亦經該車所有人即被告之兄
    謝禎高證述該日確由被告使用系爭車輛明確（偵卷第19至20
    頁），可信為真。至被告雖辯以搭載「皮皮」之友人至臺北
    借錢之詞云云，惟審以被告對於其認識「皮皮」之時間長短
    ，於偵訊時供稱係借車前1、2個月認識（偵緝卷第48至49頁
    ），於原審審理時改稱認識2年（即97年認識，原審卷第15
    至16頁），當日借「皮皮」車輛之原因，於偵訊時供稱：「
    皮皮」跑來借車說要載女朋友，「皮皮」當日下午4、5 點
    把車開回來（偵緝卷第48至49頁），復於原審審理時改稱當
    天是我載「皮皮」到臺北跟朋友借錢，我沒有看到「皮皮」
    的朋友，他叫我在路邊類似公務車停車地方等他，我那天應
    該不是借他車去載女朋友，應該是我載他去臺北跟朋友借錢
    （原審卷第15至16頁），就其使用本件車輛情形，與友人「
    皮皮」認識、當天借用或搭載「皮皮」部分之細節，前後供
    述差異甚大，真實性存疑。此外，被告辯稱皮皮所使用之行
    動電話0000000000號碼，於99年4月13日至同年月30日間，
    查無使用人，期間亦無任何通聯記錄，有該門號雙向通聯紀
    錄1份存卷可按（偵緝卷第27頁），佐以被告經本案查獲後
    ，曾多次表示將提出「皮皮」真實之個人資料供調查，然迄
    至原審審理期間均未提出等節，益徵被告所稱之「皮皮」是
    否確有其人，顯有疑義，應屬臨訟虛構，是被告前揭所辯，
    並非可採。
  6.末查，被告自承自身使用之0000000000號行動電話，於案發
    當日99年4月16日上午9時9分許、10分許之2個時段，手機基
    地台位置在桃園縣平鎮市○○路○段9號5樓，之後被告即關
    機無法查得手機基地台位置；而員警執行本案緝捕詐欺集團
    勤務，發覺現場附近之系爭車輛可疑，經證人胡毓統盤查未
    果，扣得附表二編號4、5號之NOKIA手機0000000000號、000
    0000000號，分別於案發當日於99年4月16日上午8時24 分許
    、8時25分許、8時51分許、8時59分許、9時3分許、9時4分
    許之6個時段、99年4月16日上午8時56分許、9時28分許、9
    時42分許、9時45分許之4個時段，手機基地台位置均亦於桃
    園縣平鎮市○○路○段9號5樓，有該3支門號之雙向通聯記錄
    存卷可查（偵緝卷第33、80、87頁背面），則本案查扣手機
    之基地台位置與被告所使用門號位置相同，應非巧合，應係
    被告先使用自身手機，其後於犯案期間關機，持扣案之附表
    二編號4、5號行動電話，用以犯案聯絡，更徵被告確有行使
    扣案手機、駕駛系爭車輛參與本案詐欺告訴人之犯行。
  (三)綜上，被告前開辯詞，均屬事後推諉卸責之詞，不足採信，
    本件事證明確，被告共犯本案前開犯行，堪可認定，應依法
    論科。
二、論罪與科刑：
    被告及證人徐瑋志持如附表二編號1、2號所示之偽造識別證
    及收據，用以冒充其係臺灣臺北地方法院監管科專員「陳志
    全」而向告訴人收款之公務員，並提出臺灣臺北地方法院地
    檢署政務科收據佐證收款憑據，雖其等詐欺行為因遭警查獲
    而尚未得逞，惟仍足以生損害於臺灣臺北地方法院、臺灣臺
    北地方法院檢察署、法官李英豪、檢察官黃立維執行公務之
    公信性、業務管理正確性及告訴人權益。核被告就犯罪事實
    二（犯罪事實一僅敘明告訴人被詐騙經過及被告與詐欺集團
    成年成員間有共犯關係）所為，係犯刑法第158條第1項之僭
    行公務員職權罪、第216條、第211條之行使偽造公文書罪、
    第216條、第212條之行使偽造特種文書罪及第339條第3項、
    第1項之詐欺取財未遂罪。被告及證人徐瑋志等已著手於詐
    欺犯行而未得逞，為未遂犯，應依刑法第25條第2項減輕其
    刑。起訴書雖未載被告及徐瑋志之行為亦涉有刑法第216條
    、第212條行使偽造特種文書罪名，然其等持偽造之識別證
    ，冒充臺灣臺北地方法院監管科科員「陳志全」，持以向告
    訴人行使，既於起訴書犯罪事實欄列載明確，該部分自屬於
    起訴犯罪事實之範疇，且與前揭行使偽造公文書屬於想像競
    合關係，而本案審理時依刑事訴訟法第95條為所涉罪名告知
    （本院卷第38頁），並予被告、辯護人就此辯論之機會，法
    院自得就該部分併予審理。被告偽造特種文書後進而行使，
    其偽造之低度行為應為行使偽造特種文書之高度行為所吸收
    ，不另論罪。至附表二編號2號之偽造收據，於同案共犯徐
    瑋志搭乘被告駕駛之系爭車輛時，由另一名共犯交付與徐瑋
    志，是時收據業已偽造完成，因依卷證資料，尚無從認定被
    告亦對之前之偽造收據犯行知悉且參與，依有利被告原則，
    認被告僅犯行使偽造公文書罪。被告與徐瑋志、「海哥」及
    前述姓名年籍不詳之詐欺集團成年成員間，就前開犯行，均
    有犯意之聯絡及行為分擔，應論以共同正犯。被告係以一行
    為而同時觸犯上開4罪，為想像競合犯，應依刑法第55條之
    規定，從一重之行使偽造公文書罪論處。
三、原審以被告罪證明確，適用刑法第28條、第158條第1項、第
    216條、第211條、第212條、第339條第3項、第1項、第25條
    第2項、第55條前段、刑法施行法第1條之1第1項、第2項前
    段之規定，並審酌被告未曾有前案紀錄，有本院被告前案紀
    錄表可稽，先前之素行良好，惟正值青壯年，不思正途賺取
    財物，以其兄借用之系爭車輛，用以參加詐騙集團搭載取款
    之證人徐瑋志，其等更假藉司法機關名義，利用告訴人對刑
    事案件偵辦程序不熟稔，不察法院及檢察署之別，誤信個人
    資料外洩需將財產監管始得豁免受羈押，以詐術詐騙告訴人
    ，嚴重破壞社會秩序及民眾對於司法機關之信賴，其犯罪後
    狡飾犯行，以虛構之人「皮皮」誆稱辯解，犯罪後態度不佳
    ，所幸本次詐騙行為未果，告訴人並未交付款項等節，再參
    酌其犯罪之動機、手段、智識程度、家庭狀況等一切情狀，
    量處有期徒刑1年，並說明扣案如附表二所示之物品，係供
    被告及徐瑋志、「海哥」及該詐欺集團成員實行詐欺犯罪行
    為之用，編號1、2號所示偽造之識別證及收據，為詐欺集團
    成員所有，而編號3號所示之行動電話屬共犯徐瑋志所有持
    用，另編號4、5號所示之行動電話屬被告所有持用，屬被告
    及共犯所有並供犯罪所用之物，雖均已於前案宣告、執行沒
    收，有原審公務電話紀錄可按（原審卷第68頁），然仍應依
    刑法第38條第1項第2款、第3項之規定，宣告沒收，其餘扣
    案如附表一所示之物品，係詐欺集團成員於99年4月13日先
    向告訴人實行詐欺行為取款之際，交付告訴人收執，惟被告
    對於此部分犯行，既無積極證據可證亦有犯意聯絡及行為之
    分擔，難認該等物品及偽造之「臺灣省臺北地檢署印」公印
    文與被告所為本件犯行有何關聯，爰不另為沒收之諭知，核
    其認事用法並無不當，量刑亦屬適當，應予維持。
四、被告提起上訴略以：(一)警方提供予證人徐瑋志指認之照片僅
    有被告1人，而非數人並列，其因而指認開車之人為被告，
    惟就此指認程序中，實應將數人（尤其是車主謝禎高）一併
    供證人徐瑋志指認，若仍能指認駕車之人確為被告，此一指
    認始足作為證明被告駕車載證人徐瑋志至案發現場之證據。
    (二)有關證人徐瑋志所乘坐載伊至臺北市之車輛，與警方攔查
    係屬搭載證人徐瑋志至犯罪現場之車輛，其車上所乘載之人
    數，證人徐瑋志與證人胡毓統證述不相符合，是不能僅憑證
    人徐瑋志之證詞，即認被告係駕車載伊至案發現場之人。(三)
    扣案之2支Nokia手機，門號0000000000號、0000000000號並
    非被告所使用，此可由卷附之內政部警政署刑事警察局鑑定
    書記載未發現可資比對指紋可知，而原判決僅以該2門號通
    話位置與被告所使用門號通話位置相同，即認該2門號手機
    為被告使用，顯屬推測之詞云云。惟按現行刑事訴訟法並無
    關於指認程序之規定，如何由證人正確指認犯罪嫌疑人，自
    應依個案之具體情形為適當之處理，法務部及司法警察主管
    機關對於指認程序所訂頒之相關要領規範，無非提供辦案人
    員參考之資料，故證人之指認程序與相關要領規範不盡相符
    時，尚難謂係違反法律位階之「法定程序」。查，證人徐瑋
    志於警詢及偵查時均明確指認被告確為當日駕駛系爭車輛之
    人，以證人徐瑋志自始至終均未提及警詢時遭不正方法取供
    ，且檢察官代表國家偵察犯罪，原則上均能遵守法律規定，
    亦不致違法取供，其可信度極高，顯然證人徐瑋志於警詢、
    偵查中之指認並無誤認之虞，且無顯不可信之情況，自不因
    指認程序僅提供單一照片或口卡，而否定其效力，況本件檢
    察官偵查時，為求慎重妥適，另安排徐瑋志與被告對質，徐
    瑋志於對質時仍堅稱被告為開車接應其犯罪之人（偵緝卷第
    56頁），徐瑋志上項對質後經結證之指認，即足以做為認定
    被告涉有本件犯行之證據，被告及其辯護人上項抗辯，並不
    可採。另原判決已詳敘就卷內證據調查之結果，而為綜合判
    斷、取捨，認被告確有如事實欄所載之犯行，其得心證之理
    由已說明甚詳，上訴意旨(二)指稱原判決僅憑證人徐瑋志證言
    即入被告於罪云云，查係忽略原審另依證人胡毓統之證言及
    其他證據認定被告犯罪，核係對原審取捨證據及判斷其證明
    力職權之適法行使再為爭執，尚難認有理由。至上訴意旨(三)
    指稱扣案手機未驗出被告指紋乙節，惟未能採得指紋之原因
    甚多，況指紋不過是得憑為認定犯罪事實之眾多跡證之一，
    自不得僅因未在扣案手機上採得被告指紋，即漠示其餘可供
    認定被告犯罪之有力證據（如證人徐瑋志證述接應其犯罪之
    人為被告，車輛為黑色三菱轎車，證人胡毓統證述查獲本件
    經過等），並遽為有利於被告之認定。綜上，被告上訴各節
    ，經核均無理由，應予駁回。
據上論斷，應依刑事訴訟法第368條，判決如主文。
本案經檢察官羅建勛到庭執行職務。
中    華    民    國   100    年    7     月    21    日
                  刑事第二十庭      審判長法  官  周盈文
                                          法  官  林海祥
                                          法  官  詹駿鴻
以上正本證明與原本無異。
如不服本判決，應於收受送達後10日內向本院提出上訴書狀，其
未敘述上訴之理由者並得於提起上訴後10日內向本院補提理由書
（均須按他造當事人之人數附繕本）「切勿逕送上級法院」。
                                          書記官  梁淑時
中    華    民    國   100    年    7     月    21    日
附表一：(一)偽造之99年4月13日臺灣臺北地方法院地檢署政務
            科收據（其上蓋有偽造之「臺灣省臺北地檢署印」
            公印文）。
        (二)偽造之臺灣臺北地方法院檢察署政務科偵查卷宗封
            面。
附表二：(一)偽造之臺灣臺北地方法院監管科識別證。
        (二)偽造之99年4月16日臺灣臺北地方法院地檢署政務
            科收據（署名：法官李英豪、主任檢察官黃立維，
            其上並未蓋有任何偽造之〈公〉印文）
        (三)NOKIA牌行動電話1具（含門號0000000000號SIM卡1
            枚）
        (四)NOKIA牌行動電話1具（含門號0000000000號SIM卡1
            枚）
        (五)NOKIA牌行動電話1具（含門號0000000000號SIM卡1
            枚）